臺灣士林地方法院交通事件裁定　　　　100年度交聲字第982號
原處分機關　臺北市交通事件裁決所
異　議　人
即受處分人　彭雯凌
上列異議人即受處分人因違反道路交通管理處罰條例事件，對於
臺北市交通事件裁決所於民國100 年8 月3 日所為之處分（原處
分案號：北市裁催字第裁22-Q00000000號）聲明異議，本院裁定
如下：
    主  文
原處分撤銷。
彭雯凌不罰。
    理  由
一、異議意旨略以：本件罰單所舉發之違規事實非受處分人彭雯
    凌所為，罰單上車主亦非受處分人，其上簽名更非受處分人
    所為，實係遭他人冒名所致，請求撤銷原處分，改諭知不罰
    等語。
二、原處分意旨略以：異議人即受處分人彭雯凌於民國100 年5
    月12日晚上10時25分許，騎駛車牌RYU-591 號輕型機車，行
    經宜蘭縣礁溪鄉○○路183 號前，經警舉發有「未領有駕駛
    執照駕駛機器腳踏車」之違規，爰依道路交通管理處罰條例
    第21條第1 項第1 款之規定，處罰鍰新臺幣（下同）9,000
    元。
三、按道路交通管理處罰條例第8 條所定公路主管機關所為之裁
    決，其性質為行政處分。依道路交通事件處理辦法第19條前
    段規定，法院認為聲明異議有理由或聲明異議雖無理由而原
    處分不當或違法者，應以裁定將原處分經聲明異議部分撤銷
    ，並自為裁定。又法院受理交通事件，準用刑事訴訟法之規
    定，道路交通管理處罰條例第89條定有明文，參諸最高法院
    76年臺上字第4986號判例意旨所示：「認定犯罪事實所憑之
    證據，雖不以直接證據為限，間接證據亦包括在內，然而無
    論直接證據或間接證據，其為訴訟上之證明，須於通常一般
    之人均不致有所懷疑，而得確信其為真實之程度者，始得據
    為有罪之認定，倘其證明尚未達到此一程度，而有合理之懷
    疑存在而無從使事實審法院得有罪之確信時，即應由法院為
    諭知被告無罪之判決」，法院於審理行為人違反道路交通管
    理處罰條例案件，當踐行完畢調查證據之程序後，為事實之
    認定時，如就原處分機關所認定之行為人違規之事實仍有合
    理之訴訟上懷疑，而無法確信行為人確有該當於道路交通管
    理處罰條例各該處罰條文之構成要件事實者，即應依訴訟上
    之待證事實「倘有懷疑，則從被告之利益作解釋」之證據法
    則，為有利於受處分人之認定。
四、經查，原處分機關為上開裁罰，無非係以宜蘭縣政府警察局
    舉發違反道路交通管理事件通知單上之「收受通知聯者簽章
    」欄簽有「彭雯凌」而據以裁罰受處分人彭雯凌。然查，受
    處分人彭雯凌於本院調查時，堅決否認有上開違規之事實，
    辯稱：伊沒有於100 年5 月12日22時25分許，騎駛車牌RYU-
    591 號輕型機車至宜蘭縣礁溪鄉○○路183 號前。伊不認識
    車主，當時係在家裡。且伊個人之身分證也沒有給別人用過
    ，然而在80幾年間，身分證曾被搶過，而在99年間，伊信用
    卡也被人冒用，是銀行通知伊信用卡被人登錄於網路銀行等
    語。而證人即本件當場舉發違規之宜蘭縣政府警察局礁溪分
    局礁溪派出所警員吳清海於本院100 年10月28日調查中到庭
    結證稱：100 年5 月12日22時25分許，伊在宜蘭縣礁溪鄉○
    ○路183 號前，查獲一女子無照騎駛車號RYU-591 輕型機車
    ，當時伊在執行巡邏勤務，發覺一個女子騎乘車號RYU-591
    輕型機車，在宜蘭縣礁溪鄉○○路183 號前，形跡可疑，伊
    等就馬上把她攔下來盤查，叫駕駛人出示駕照及行照，駕駛
    人聲稱沒有帶駕照及行照，並報稱她的身分照號碼，伊等乃
    在現場用電腦查詢，發現這個駕駛人名叫彭雯凌，電腦顯示
    她沒有駕照，再核對電腦裡面口卡的相片檔發現相符，之後
    請她親閱紅單後再簽名等語（參見本院卷第18頁反面）。然
    本院勘驗宜蘭縣政府警察局礁溪分局於100 年10月21日以警
    礁交字第1000058648號函送本院上開稽查取締當時之現場採
    證錄影光碟後，證人吳清海結證稱：「（對勘驗結果有何意
    見？經你比較，在庭之受處分人是光碟中之女性駕駛嗎？）
    應該不是，因為從她的眼睛及講話聲音來分辨，可以比較出
    來。」等語（參見本院卷第19頁），並有該函文所附錄影光
    碟1 片及宜蘭縣政府警察局舉發違反道路交通管理事件通知
    單影本1 紙附卷可憑。綜上所述，足認本件係不詳姓名之女
    子騎駛機車於上開時、地有上開違規事實，該女子向警員謊
    報彭雯凌之身分證號碼，致警員依該身分證號碼查得係彭雯
    凌，且電腦中口卡之相片與本人亦有差異，因而誤認該不詳
    姓名之女子即彭雯凌，進而讓該女子偽簽彭雯凌之署名於系
    爭宜蘭縣政府警察局舉發違反道路交通管理事件通知單上至
    明。是受處分人所辯應可採信，本件違規行為人既非受處分
    人彭雯凌，依上述說明，本件異議即為有理由，應由本院將
    原處分撤銷改諭知受處分人彭雯凌不罰。至本件違反道路交
    通管理處罰條例部分，應由移送之原處分機關另行依法處理
    ，而該不詳姓名之女子所涉偽造文書罪嫌部分，亦應由宜蘭
    縣政府警察局礁溪分局依法調查偵辦，附此敘明。
據上論斷，應依道路交通管理處罰條例第87條第2 項，道路交通
事件處理辦法第19條前段，裁定如主文。
中    華    民    國    100   年    10    月    28    日
                  交通法庭法  官  雷雯華
以上正本證明與原本無異。
如不服本裁定應於送達後5 日內向本院提出抗告狀。
                          書記官  蔡東晏
中    華    民    國    100   年    10    月    31    日